臺灣板橋地方法院交通事件裁定　　　　100年度交聲字第528號
原處分機關　交通部公路總局臺北區監理所蘆洲監理站
聲明異議人
即受處分人　高曉萍
上列受處分人因違反道路交通管理處罰條例案件，對於交通部公
路總局臺北區監理所蘆洲監理站中華民國（下同）100 年1 月21
日所為之北監蘆字第裁46-C00000000號處分（原舉發通知單號：
99年6 月22日北縣警交大字第C00000000 號），聲明異議，本院
裁定如下：
    主  文
異議駁回。
    理  由
一、按受處分人不服第8 條主管機關所為之處罰，得於接到裁決
    書之翌日起20日內，並得依法扣除在途期間，向管轄地方法
    院聲明異議，道路交通管理處罰條例第87條第1 項及道路交
    通案件處理辦法第12條分別定有明文。而道路交通異議案件
    ，當事人非居住於處罰機關所在之鄉、鎮、市（包括縣轄市
    、省轄市及院轄市）者，但居住於受理聲明異議案件法院之
    管轄區域者，依本標準第2 條第1 款中之地方法院在途期間
    欄所載日數扣除在途期間，法院訴訟當事人在途期間標準第
    4 條第1 項第1 款第2 目亦規定甚明。此為交通異議事件之
    程序規定，為聲明異議之合法要件，是受處分人聲明異議，
    自須合於此項程序規定，法院始得受理並為實質上審查。又
    按法院受理有關交通事件，準用刑事訴訟法之規定；刑事訴
    訟法規定之期間，其計算依民法規定，道路交通管理處罰條
    例第89條前段、刑事訴訟法第65條亦有明文。再，處理違反
    道路交通管理事件，有關文書送達之程序，依行政程序法之
    規定；送達由郵政機關送達者，以一般郵遞方式為之，以郵
    務人員為送達人，並準用依民事訴訟法施行法第3 條訂定之
    郵政機關送達訴訟文書實施辦法。而參照行政程序法第72條
    、第73條之規定，交通監理機關對應受裁罰之受處分人所為
    之裁決文書，應向其住居所、事務所或營業所為郵寄送達，
    此觀諸違反道路交通管理事件統一裁罰基準及處理細則第5
    條、行政程序法第68條等規定即明。從而，受處分人如不服
    該裁決，自應於收受裁決之翌日起20日內向管轄地方法院聲
    明異議；如受處分人非居住於處罰機關所在之鄉、鎮、市（
    包括縣轄市、省轄市及院轄市）者，但居住於受理聲明異議
    案件法院之管轄區域，得依法院訴訟當事人在途期間標準第
    2 條第1 款中之地方法院在途期間欄所載日數扣除其在途期
    間。末按，交通法庭認聲明異議不合法律上之程式且無從補
    正，或其異議權已經喪失者，應以裁定駁回之，觀諸道路交
    通管理處罰條例第89條後段授權司法院會同行政院訂定之道
    路交通事件處理辦法第17條規定甚明。故受處分人自應於上
    開規定之期間內向法院聲明異議，倘受處分人逾期方提起異
    議，即於法不合，法院應予裁定駁回。
二、經查：
(一)、本件係臺北縣政府（現改制為新北市政府，以下均同）警察
    局交通警察大隊三重分隊員警於99年6 月22日，填製臺北縣
    政府警察局北縣警交大字第C00000000 號舉發違反道路交通
    管理事件通知單，舉發聲明異議人即受處分人高曉萍於民國
    （下同）99年6 月14日凌晨4 時50分許，在臺北縣三重市（
    即改制後之新北市三重區，下述者均同）文化北路238 號前
    ，有飲用酒類後呼氣所含酒精濃度達每公升0.73毫克（0.73
    mg/L），仍駕駛車牌號碼CJY-603 號普通重型機車在道路上
    行駛，並肇事致己受傷之違規事實。異議人如上酒後駕車案
    件，其所涉刑法第185 條之3 公共危險罪嫌部分，經前述警
    察機關移請臺灣板橋地方法院檢察署檢察官以99年度偵字第
    20156 號偵辦後，經該署檢察官於99年7 月29日作成緩起訴
    處分，緩起訴期間為1 年6 個月，並命異議人應提供80小時
    之義務勞務，該緩起訴期間則自99年8 月27日起算至101 年
    2 月26日屆滿；另異議人因同上酒後駕車之事實，其行政裁
    罰程序，則由前述警察機關移請原處分機關辦理，為原處分
    機關認定異議人確有首開酒後駕乘普通重型機車在道路上行
    駛之違規，且其並未持有普通重型機車駕駛執照，遂依道路
    交通管理處罰條例第35條第1 項第1 款、第67條及同條例第
    24條第1 項第2 款【按：原處分漏未記載此一條項，併此敘
    明】等規定，裁決罰鍰新臺幣45,000元、自100 年1 月21日
    裁決日起1 年內不得考領駕駛執照，並應參加道路交通安全
    講習。前揭裁決書，復為原處分機關交付郵務機關向異議人
    高曉萍於受本案裁罰時查得其住所地址即「臺北縣三重市○
    ○街425 巷1 號」以為送達，100 年1 月25日送達上址，經
    應受送達之異議人蓋用其印文而收受，同日生合法送達效力
    。前揭情節，有本院查得如上緩起訴處分書，以及卷附之臺
    灣板橋地方法院檢察署99年9 月14日板檢玉銅99緩3929字第
    349329號函暨所附檢察官執行緩起訴處分命令通知書，暨原
    處分機關提出之100 年1 月21日北監蘆字第裁46-C00000000
    號裁決書、送達證書各1 件均在卷可稽。
(二)、其次，參諸本案100 年2 月21日聲明異議狀所載，異議人自
    行陳明其居住地係「臺北縣三重市○○街425 巷1 號」乙址
    ，核與原處分機關於作出旨揭裁罰時，職權查悉異議人之住
    所地係屬一致，此觀卷附之聲明異議狀、裁決書均足悉明，
    堪認上址確係異議人之實際居住地，且為其可得收受本案交
    通事件相關文書之處所，甚屬明確。綜據前述，本件異議人
    之住所地為「臺北縣三重市○○街425 巷1 號」，並為其實
    質居住所在處一節，已詳如上說明；而原處分機關所在之辦
    公處所，則係臺北縣蘆洲市（即改制後之新北市蘆洲區○○
    ○○路163 號，是異議人之住所地，核與原處分機關所在地
    並非屬在一個縣轄市，惟其仍居住於受理本件聲明異議案之
    本院管轄區域內，故依司法院所發布之「法院訴訟當事人在
    途期間標準」第4 條第1 款第2 目、第2 條第1 款等規定，
    異議人提出聲明異議，其在途期間予以扣除2 日。準此，本
    件異議人不服首開交通裁罰，欲提出聲明異議，應於原處分
    於100 年1 月25日生有合法郵務送達效力之翌日起算20日不
    變期間內為之，並得扣除其在途期間2 日。從而，經計算結
    果，其至遲應於100 年2 月16日星期三提出聲明異議（自合
    法寄存送達效力發生之翌日即100 年1 月26日計算為第1 日
    ，經過聲明異議之20日不變期間，並加計在途期間2 日，末
    日為100 年2 月16日星期三，為工作日）。質言之，異議人
    如不服原裁決，應以100 年2 月16日為其向本院提出聲明異
    議之末日。然而，本件異議人迄於100 年2 月21日，始就本
    案交通裁罰提出聲明異議，有本院卷附聲明異議狀上所示原
    處分機關收件章戳1 枚足據，顯然已逾前揭聲明異議之法定
    不變期間。揆諸旨揭說明，異議人就原處分機關100 年1 月
    21日作成之北監蘆字第裁46-C00000000號裁決，向本院提出
    聲明異議，為不合法，應予駁回。
三、據上論斷，應依道路交通案件處理辦法第17條，裁定如主文
    。
中    華    民    國  100     年    3     月    10    日
                      交通法庭法  官    黎錦福
上列正本證明與原本無異。
如不服本裁定，應於裁定送達後5 日內敘明抗告理由，向本院提
出抗告狀。
                              書記官    蔡麗春
中    華    民    國   100    年    3     月    10    日